【裁判字號】    97,聲,1380
【裁判日期】    971021
【裁判案由】    聲明異議
【裁判全文】
臺灣臺南地方法院刑事裁定              97年度聲字第1380號
聲  請  人  甲○○
上列聲請人因詐欺案件，聲請撤銷檢察官所為扣押帳戶之處分
，本院裁定如下：
    主  文
臺灣臺南地方法院檢察署檢察官民國96年8月27日南檢瑞土95他
字5729第67485號函所為之扣押客戶吳禹寰於陽信商業銀行金華
分行00000- 000000-0號之帳戶內資金之處分，應予撤銷。
    理  由
一、聲請人即受處分人甲○○聲明意旨如附件陳述意見狀所載。
二、按受處分人對於檢察官所為關於扣押之處分有不服者，得聲
    請所屬法院撤銷或變更之，刑事訴訟法第416條第1項第1款
    定有明文。
三、查本件檢察官於96年8月27日以南檢瑞土95他字5729第67485
    號函所扣押者，雖係聲請人之子吳禹寰所有之帳戶，然該帳
    戶實際係為聲請人所使用，已據聲請人與吳禹寰分別於偵訊
    中陳述甚明（見96年9月18日偵查筆錄，臺灣臺南地方法院
    檢察署96年度偵字第13286號卷1，第135-139頁、第141-143
    頁），起訴書證據清單中，亦以前開聲請人與吳禹寰所述作
    為待證事實，顯認該2人此部分證述屬實，是本件聲請人乃
    受檢察官上述扣押處分之效力所及之人，自得依前揭刑事訴
    訟法第416條第1項第1款之規定提起準抗告，先予敘明。
四、次查，上述被扣押帳戶內資金，雖經檢察官提出資金流向相
    關資料，以證明該帳戶與第三人吳健保所涉賭博、詐欺等犯
    行（臺灣臺南地方法院檢察署96年度偵字第13537號、第
    14066號、97年度偵字第1241號、第3251號，以下簡稱為職
    棒簽賭案）有所關連。然按可得扣押之對象，乃指可為證據
    或得沒收之物，刑事訴訟法第133條第1項已有明文。本件吳
    禹寰之帳戶，固經檢察官用以勾勒證明該案被告吳健保等人
    利用人頭帳戶賭博之事實（上揭職棒簽賭案起訴書證據方法
    (二)非供述證據之編號第十一、十二、第二十二）；但檢察官
    並未將吳禹寰或聲請人列為被告加以起訴，復未於起訴書中
    聲請沒收吳禹寰帳戶內之資金，堪認檢察官所以扣押系爭帳
    戶，僅係為保存該帳戶之資金往來紀錄。然按帳戶之往來紀
    錄，既能藉由向金融機構調閱帳戶資金進出之歷史紀錄的方
    式進行調查，該帳戶內之資金且未經檢察官聲請沒收，則該
    帳戶內資金有無繼續扣押之必要，即值斟酌。
五、雖聲請人以該帳戶內資金與第三人吳健保所涉之賭博、詐欺
    等犯行無涉，聲請撤銷扣押云云，則因該帳戶資金往來是否
    足以證明第三人吳健保之犯行，仍待受理職棒簽賭案之法官
    實體審理認定，本院無從僅憑聲請人之片面主張，遽爾認定
    該帳戶往來紀錄與前述職棒簽賭案無關。然檢察官所扣押之
    該帳戶內資金，既非作為該職棒簽賭案之證據之用，復未聲
    請法院予以沒收，其與刑事訴訟法第133條第1項所定之得扣
    押要件，乃屬有間，聲請人上開主張，雖非有理由，惟檢察
    官對系爭帳戶內資金之扣押行為，已形成對聲請人財產權之
    侵害，自應予以撤銷，解除該帳戶內資金之凍結，而回復提
    款、存款、轉帳、代收等交易之行為，爰裁定如主文所示。
六、依刑事訴訟法第416條第4項、第413條，裁定如主文。
中    華    民    國    97    年    10    月    21    日
                  刑事第二庭  審判長法官  蘇義洲
                                    法官  黃瑪玲
                                    法官  吳坤芳
以上正本證明與原本無異。
不得抗告。
                                    書記官  莊淑雅
中    華    民    國    97    年    10    月    21    日


司法院資訊處製作；財團法人民間司法改革基金會備份。
